【裁判字號】    90,台上,326
【裁判日期】    900118
【裁判案由】    偽造文書 (誹謗)
【裁判全文】
最高法院刑事判決                                  九十年度台上字第三二六號
    上  訴  人  台灣高等法院檢察署檢察官
    被      告  甲○○
    選任辯護人  杜英達律師
右上訴人因被告偽造文書（誹謗）案件，不服台灣高等法院中華民國八十七年五月二
十八日第二審判決（八十七年度上易字第二三七五號，起訴案號：台灣台北地方法院
檢察署八十六年度偵字第一四八七二號），提起上訴，本院判決如左：
    主  文
原判決關於偽造文書部分撤銷，發回台灣高等法院。
    理  由
本件原判決以檢察官公訴意旨略稱，告訴人吳麗君前曾同意將其所有名下第0000
000及0000000號電話過戶給被告甲○○，因故遲未辦理，被告竟未經告訴
人同意，擅自偽刻告訴人之印章，於民國八十六年五月二十二日私自至中華電信公司
北區分公司將上開電話過戶於其名下，並於電話異動申請書「原用戶簽章」一欄上偽
蓋告訴人之印章，表示告訴人同意辦理過戶，足以生損害於告訴人及中華電話公司對
於電話過戶管理之正確性。因認被告涉犯刑法第二百十六條、第二百十條行使偽造私
文書罪嫌。惟經審理結果，認為不能證明被告犯罪，乃維持第一審諭知被告（偽造文
書部分）無罪之判決，駁回檢察官在第二審之上訴。固非無見。
惟查：(一)事實審法院應予調查之證據，不以當事人聲請者為限，凡與待證事實有關之
證據，均應依職權調查，方足發現真實，否則仍難謂無刑事訴訟法第三百七十九條第
十款應於審判期日調查之證據未予調查之違法。原判決固引用第一審判決理由認告訴
人於第一審審理中自稱從未使用方章（指方形印章），一向使用圓章（指圓形印章）
等語，但經第一審核閱告訴人向檢察官所提出之告訴狀，該狀末所蓋用之告訴人即為
方形印章，有告訴狀末尾鈐印可查，作為告訴人指訴不足採之理由。然據告訴人委請
吳家業律師撰寫聲請公訴人就第一審判決書聲請上訴狀，陳明「本件告訴係告訴人委
任吳家業律師辦理之前，先攜相關資料往訪請教律師，並將相關資料留置律師處。嗣
再以電話委託代撰書狀並代刻印章蓋用辦理告訴，本件告訴狀所用印章乃律師代刻，
迄由律師保管中。……告訴人從未見過該印章及印文（告訴人並未經手）。」，此並
非不易調查之事項，原審並未傳訊吳家業律師予以查明實情，已失速斷。又若告訴人
前述主張非虛，且前揭電話異動申請書上之印章與告訴狀上之印文，其篆刻書法不同
（見偵查卷第三頁反面、第八、九頁），告訴人又否認異動申請書上印章為其所有。
原審何以認定被告並未偽造文書，判決內未說明其論斷之依據，亦嫌調查未盡及理由
不備。(二)告訴人主張其係以被告清償其所積欠之債務後方將上揭二門號電話過戶與被
告。是告訴人同意電話過戶係附有條件，該條件成就後，告訴人方有過戶之義務。告
訴人堅稱電話過戶條件並未成就之語，是否足採﹖原判決未為論斷。況告訴人於八十
六年五月十五日已將戶籍由新竹市遷往台北市，而本件電話過戶時間為八十六年五月
二十六日（見偵查卷第八、九頁），如若過戶條件已經成就，何以告訴人未將新證件
交與被告辦理，又何以過戶異動申請書所載告訴人地址仍為新竹舊址﹖又何以過戶文
件為舊身分證影本﹖均待究明真實，原判決就此不利於被告之證據恝置不論，亦未說
明其何以不予調查或雖經調查其所得何以不足取之理由，遽為被告有利之判斷，同有
調查未盡與判決理由不備之違法。以上或為上訴意旨所指摘，或為本院得依職權調查
之事項，應認原判決關於偽造文書部分有發回更審之原因。
據上論結，應依刑事訴訟法第三百九十七條、第四百零一條，判決如主文。
中      華      民      國     九十     年      一      月     十八     日
                              最高法院刑事第五庭
                                  審判長法官  紀  俊  乾
                                        法官  黃  正  興
                                        法官  陳  東  誥
                                        法官  張  春  福
                                        法官  韓  金  秀
      右正本證明與原本無異
                                              書  記  官
中      華      民      國     九十     年      一      月     三十     日


司法院資訊處製作；財團法人民間司法改革基金會備份。
